【裁判字號】    93,交聲,23
【裁判日期】    920209
【裁判案由】    聲明異議
【裁判全文】
臺灣高雄地方法院交通事件裁定                  九十三年度交聲字第二三號
原處分機關  高雄市政府
異  議  人  乙○○
右列受處分人因違反道路交通管理處罰條例案件，對於高雄市交通事件裁決所民國九
十二年十二月十二日所為之處分（原處分案號：高市交裁字第裁三二─Ｎ00000
000號），聲明異議，本院裁定如左：
    主  文
異議駁回。
    理  由
一、異議意旨為：異議人乙○○於民國九十二年十一月十四日上午八時七分許，駕駛
    車牌號碼ＹＲ─五二○○號自小客車，行經高雄縣鳳山市○○路、建國路口，欲
    左轉建國路直行時，經警逕行舉發，以異議人闖紅燈左轉為由，認異議人有道路
    交通管理處罰條例第五十三條之違規行為，嗣經高雄市政府依法裁決處罰。惟異
    議人駕車沿高雄縣鳳山市○○路行駛，至建國路口時，係停在青年路停止線上（
    當時綠燈），嗣依警指示左轉，燈號乃轉換為黃燈，待燈號轉為紅燈時，其車輛
    已至中心路口處，並無闖越紅燈情事；而異議人若闖越紅燈，為何未遭攔下，且
    如有意闖紅燈，無庸於該路口等待二次綠燈，況依警員所站位置，在左轉車輛擋
    住視線下，根本無法見到異議人車輛停於白線上，及警員未提出舉發相片為證。
    原處分機關未予詳查即遽為裁決，實有違誤，爰依法聲明異議等語。
二、按汽車駕駛人，行經有燈光號誌管制之交岔路口闖紅燈者，處新臺幣一千八百元
    以上五千四百元以下罰鍰，道路交通管理處罰條例第五十三條定有明文。又汽車
    駕駛人有道路交通管理處罰條例第五十三條之情事，除依原條款處罰鍰外，並予
    記違規點數三點，道路交通管理處罰條例第六十三條第一項第三款亦有明文。另
    法院受理有關交通事件，準用刑事訴訟法之規定，同條例第八十九條亦有明文，
    是刑事訴訟法中有關證據法則部分，自應適用於道路交通事件。
三、查證人即高雄縣政府警察局鳳山分局警備隊長甲○○於本院證稱：因上班時間，
    鳳山青年路、建國路口車流量大，故警備隊於上午七時至九時，均指派員警在現
    場指揮交通，而伊為警備隊隊長，當天係至現場督勤，協助疏導交通，身穿制服
    、反光背心，並站青年路斑馬線東側豆漿店旁（現場情況詳如證人甲○○所製現
    場圖），本件伊特別有印象，當時異議人車輛停於停止線（青年路）後方，車輛
    為紅色，異議人要左轉時，紅燈燈號已轉換約五秒鐘以上，因異議人車輛逕行左
    轉，致高雄、屏東來往之車輛停頓（即建國路），其曾吹哨，但由於異議人未回
    頭，故認定異議人未聽到哨音，而未加開不聽警察制止罰單。又警察指示待轉，
    係指已進入交岔路口，且過停止線之車輛，可依指示左轉；至紅燈時，停於停止
    線後方之車輛，縱警察指示已進入交岔路口之車輛左轉，亦不可左轉，當時伊與
    異議人車輛之距離約為證人席上電腦至法檯法官座位處，青年路雖雙向各有一快
    、慢車道，但慢車道較窄，伊站在慢車道上，可看得一清二楚，由於害怕影響車
    況，就逕行舉發，駕駛人確實闖紅燈無誤。另執勤後返回隊上，其依登記之車號
    查詢車籍資料，並打電話至車主家中，由車主母親接聽，詢問後，車主母親表示
    車主係往屏東方向行駛，要其量處較輕裁罰等語（詳本院九十三年一月十六日訊
    問筆錄）。爰審酌上情，並參以：(一)本院審酌各種違規行為，各有其不同之執行
    方法，就超速、酒醉駕車而言，非輔以科學工具，實難僅憑執勤者之五官知覺判
    斷之；然就闖紅燈而言，單憑執勤者之目擊即可確定，非件件違規行為均須以照
  像舉發，始可認定。(二)因異議人自陳確於舉發時點行經舉發地點（詳前訊問筆錄
    ），核與證人甲○○所述舉發車輛車號、顏色、行經路線（即青年路左轉建國路
    ）相符；況證人甲○○所站位置，離異議人車輛甚近，且當時為上午時段，日線
    光足，應可排除證人甲○○誤記之可能。再者，證人甲○○身為高雄縣政府鳳山
    分局警備隊長，在服務警界多年下，執勤經驗必然熟稔，而依卷內資料並無任何
    事證足以證明其證詞係屬虛偽，亦無證據證明有捏造事實、違法取締之情事，則
    其本於維護交通秩序、安全職責所為之舉發證據，自可採信。(三)汽車駕駛人闖紅
    燈，當場不能或不宜攔截製單舉發者，得對汽車所有人逕行舉發處罰；前項逕行
    舉發，應記明車輛牌照號碼、車型等可資辨明之資料，查明汽車所有人姓名或名
    稱、住址後，製單舉發處罰之，道路交通管理處罰條例，道路交通管理處罰條例
    第七條之二第第一項第一款、第二項分別定有明文。本件證人甲○○因害怕影響
    車況，乃採逕行舉發方式（詳前訊問筆錄），而未攔阻異議人車輛，依前開規定
    意旨，尚非無據。異議人以警員未攔阻其車輛，即認其未違規，容有誤會。(四)此
    外，依舉發地點執勤部署，雖有員警於交岔路中心處指揮交通，且為阻斷青年路
    南向北車輛，另於便利商店前派駐員警（詳前訊問筆錄中關於證人甲○○證詞）
    。上開執勤地點固離青年路停止線（即異議人車輛位置）甚遠，難以明確認定違
    規事實，但本件係由證人甲○○舉發，非由其他執勤員警為之，而證人甲○○所
    站位置與上開執勤地點不同，且離異議人車輛甚近，自可掌握異議人車輛移動情
    形，異議人此部分之答辯，亦有未恰。(五)又因當時青年路、建國路口交通擁擠，
    在前面車輛阻擋下，異議人縱欲闖紅燈，亦無法為之，是其辯陳：如有意闖紅燈
    ，無庸於該路口等待二次綠燈等語，尚難採信。(六)準此而論，異議人車輛行經青
    年路、建國路口時，在紅燈燈號已轉換約五秒鐘以上之情況下，仍越過停止線（
    青年路），左轉建國路之事實，堪以認定。是異議人確於有燈光號誌管制之交岔
    路口闖紅燈。
四、從而，原處分機關援引首開規定，裁處受處分人罰鍰新臺幣（下同）二千七百元
    ，並記違規點數三點，於法有據，故異議人之聲請，為無理由，應予駁回。
五、據上論斷，應依道路交通案件處理辦法第十九條，裁定如主文。
中      華      民      國      九十二      年    二    月      九日
                                臺灣高雄地方法院交通法庭
                                    法  官  方  百  正
右正本證明與原本無異。
如不服本裁定，應於裁定送達後五日內，向本院提出抗告狀。
                                    書記官  張  金  蘭
中    華    民    國      九十三      年      二      月      十      日


司法院資訊處製作；財團法人民間司法改革基金會備份。
